臺灣基隆地方法院民事判決  
111年度簡上字第17號
上  訴  人  
即  被  告  孫志忻（即孫士傑之承受訴訟人）

            孫廷沂（即孫士傑之承受訴訟人）

上二人共同
法定代理人  藍佩菁  
上二人共同                      
訴訟代理人  鄧啟宏律師
視同上訴人
即  被  告  孫士華  

被  上訴人
即  原  告  匯豐汽車股份有限公司

法定代理人  陳昭文  
訴訟代理人  孫慧雯  
            林永發  
上列當事人間請求撤銷贈與等事件，上訴人對於民國110年12月9
日本院基隆簡易庭110年度基簡字第595號第一審判決提起上訴，
經本院第二審合議庭於111年8月8日言詞辯論終結，判決如下：
    主      文
原判決廢棄。
被上訴人在第一審之訴駁回。
第一、二審訴訟費用由被上訴人負擔。
    事實及理由
壹、程序部分：
一、按訴訟標的對於共同訴訟之各人必須合一確定者，共同訴訟
    中一人之行為有利益於共同訴訟人者，其效力及於全體，民
    事訴訟法第56條第1項第1款前段定有明文。被上訴人在原審
    以上訴人孫士傑及甲○○為共同被告，請求撤銷上訴人及甲○○
    間就原判決附表所示之不動產（下稱系爭不動產）所為贈與
    之債權行為及所有權移轉之物權行為，其訴訟標的對於上訴
    人孫士傑與甲○○必須合一確定，依前開規定，上訴人提起上
    訴效力應及於未上訴之甲○○，爰將甲○○併列為上訴人，先予
    敘明。
二、按當事人死亡者，訴訟程序在有繼承人、遺產管理人或其他
    依法令應續行訴訟之人承受其訴訟以前當然停止。而承受訴
    訟人，於得為承受時，應即為承受之聲明；他造當事人，亦
    得聲明承受訴訟。民事訴訟法第168條及第175條分別定有明
    文。本件上訴人孫士傑於上訴後之民國111年5月6日死亡，
    其子女丙○○、乙○○為其繼承人，而丙○○、乙○○分別係95年3
    月9日出生、96年2月23日出生，均為未成年人，而由其法定
    代理人即其母丁○○具狀聲明承受訴訟，有孫士傑除戶戶籍謄
    本、丁○○、丙○○、乙○○戶籍謄本等件在卷足憑，經核並無不
    合，應予准許。
貳、實體方面： 
一、被上訴人起訴主張：
(一)上訴人丙○○、乙○○之被繼承人孫士傑向被上訴人匯豐汽車股
    份有限公司申辦汽車貸款，惟孫士傑嗣後拒不繳款，現尚積
    欠被上訴人新臺幣（下同）125,363元，及自108年3月26日
    起至清償日止，按週年利率9%計算之利息，經被上訴人向臺
    灣士林地方法院聲請本票裁定，並持向本院聲請強制執行未
    果後，由本院核發108年度司執字第17632號債權憑證在案，
    被上訴人係孫士傑之債權人。
(二)又系爭不動產原為孫士傑所有，然其於108年1月18日與上訴
    人甲○○成立贈與契約，並於108年2月12日以贈與為原因將系
    爭不動產移轉登記予上訴人甲○○，以規避債權人之強制執行
    ，而損及被上訴人之債權。爰依民法第244條第1項、第4項
    規定，提起本件訴訟，並請求撤銷孫士傑與上訴人甲○○間就
    系爭不動產於108年1月18日所為之贈與行為及108年2月12日
    所為移轉所有權之物權行為，同時請求上訴人甲○○將系爭不
    動產於108年2月12日所為之所有移轉登記塗銷，並回復登記
    為孫士傑所有等語。　　
二、上訴人之被繼承人孫士傑於原審經合法通知，未於言詞辯論
    期日到場，亦未提出書狀作任何聲明或陳述。上訴人甲○○於
    原審求為判決：被上訴人在原審之訴駁回，其答辯意旨略以
    ：系爭不動產係孫士傑投資購買，但孫士傑並未出錢，因上
    訴人甲○○當時名下已有1筆不動產，為申辦貸款才借名登記
    於孫士傑名下，以便以孫士傑名義去辦理房屋貸款。嗣因孫
    士傑另有債務，且亦積欠上訴人甲○○約50萬元，孫士傑始將
    系爭不動產以贈與名義移轉登記返還上訴人甲○○，上訴人甲○○與孫士傑間並無贈與之真意等語。
三、原審審理結果，認定上訴人甲○○與孫士傑間就系爭不動產於
    108年1月18日所為之贈與行為及108年2月12日所為移轉所有
    權之物權行為，有害及被上訴人之債權，而判決被上訴人全
    部勝訴。孫士傑對原判決聲明不服，提起上訴，於111年5月
    6日死亡後，由子女丙○○、乙○○聲明承受訴訟，其上訴聲明
    ：(一)原判決廢棄；(二)上開廢棄部分，被上訴人在原審之
    訴駁回。被上訴人則求為判決：上訴駁回。
四、上訴意旨略以：「債權人得依民法第244條規定行使撤銷權
    ，以其債權於債務人為詐害行為時，業已存在者為限，若債
    務人為詐害行為時，其債權尚未發生，自不許其時尚非債權
    人之人，於嗣後取得債權時，溯及的行使撤銷權。」最高法
    院著有62年台上字第2609號判決意旨可供參照。觀諸孫士傑
    簽發之本票（下稱系爭本票）到期日為108年3月25日，而上
    訴人甲○○與孫士傑間就系爭不動產係於108年1月18日成立贈
    與之債權行為及於108年2月12日為移轉所有權之物權行為，
    均係在系爭本票到期日之前，可知系爭本票之本票債權在系
    爭不動產所有權移轉之時，尚未存在，被上訴人依民法第24
    4條規定行使撤銷權，即非有據等語。被上訴人對於上訴人
    甲○○與孫士傑間就系爭不動產於108年2月12日為移轉所有權
    之時，系爭本票之本票債權尚未存在一節並不爭執，故上訴
    人上訴之主張，自堪信實。
五、綜上所述，被上訴人對於上訴人之被繼承人孫士傑所簽發系
    爭本票之本票債權，於系爭不動產為所有權移轉之時，尚未
    存在，是被上訴人提起本件訴訟，請求撤銷上訴人甲○○與孫
    士傑間就系爭不動產所為贈與之債權行為及移轉所有權之物
    權行為暨請求上訴人甲○○塗銷所有權移轉登記，為無理由，
    應予駁回。原審未及審酌上訴人此部分之主張，為上訴人敗
    訴之判決，即有違誤，上訴意旨指摘原判決不當，求予廢棄
    改判，為有理由，爰由本院廢棄原判決，並改判如主文第2
    項所示。
六、結論：本件上訴為有理由，依民事訴訟法第436條之1第3項
    、第450條、第78條，判決如主文。
中　　華　　民　　國　　111 　年　　8 　　月　　22　　日
                  民事庭審判長法  官  黃梅淑

                              法  官  高偉文

                              法  官  徐世禎
以上正本係照原本作成。
本件判決不得上訴。
中　　華　　民　　國　　111 　年　　8 　　月　　22　　日
                              書記官  林煜庭